桃園地方法院刑事判決
111年度審訴字第348號
公  訴  人  臺灣桃園地方檢察署檢察官
被      告  李宥芯


上列被告因業務侵占等案件，經檢察官提起公訴（110年度偵字
第2833號），被告就被訴事實為有罪之陳述，本院合議庭裁定由
受命法官獨任以簡式審判程序進行審理，判決如下：
    主      文
李宥芯犯業務侵占罪，共貳罪，各處有期徒刑陸月，如易科罰金
，以新臺幣壹仟元折算壹日。應執行有期徒刑玖月，如易科罰金
，以新臺幣壹仟元折算壹日。
未扣案之犯罪所得新臺幣壹佰玖拾萬零陸佰肆拾元沒收，於全部
或一部不能沒收或不宜執行沒收時，追徵其價額。
    事實及理由
一、本件犯罪事實、證據，除證據部分增列「被告李宥芯於本院
    準備程序及審理中之自白」外，其餘均與臺灣桃園地方檢察
    署檢察官起訴書之記載相同，茲引用如附件。
二、論罪科刑
（一）核被告李宥芯就附件犯罪事實欄一（一）所為，係犯刑法
      第336條第2項之業務侵占罪及同法第216條、第210條之行
      使變造私文書罪；就就附件犯罪事實欄一（二）所為，係
      犯刑法第336條第2項之業務侵占罪及同法第216條、第210
      條之行使偽造私文書罪。被告分別變造及偽造文書之低度
      行為，均為其嗣後行使之高度行為所吸收，不另論罪。被
      告就附件犯罪事實欄一（一）部分，係以一行為同時觸犯
      刑法第336條第2項之業務侵占罪及第216條、第210條之行
      使變造私文書罪，就附件犯罪事實欄一（二）部分，係以
      一行為同時觸犯刑法第336條第2項之業務侵占罪及第216
      條、第210條之行使偽造私文書罪，均為想像競合犯，應
      依刑法第55條之規定，從一重之業務侵占罪處斷。被告所
      犯上開2罪，犯意各別，行為互殊，應分論併罰。　
（二）爰以行為人之責任為基礎，審酌被告係從事業務之人，本
      應忠於職責，竟利用職務之機會，為本案業務侵占、行使
      變造、偽造私文書等行為，實屬不該；惟念及被告犯後坦
      承犯行，然未歸還侵占之款項，兼衡被告之犯罪動機、情
      節、所生危害暨其生活及經濟狀況、素行、年紀及智識程
      度等一切情狀，分別量處如主文所示之刑，並諭知易科罰
      金之折算標準，暨定其應執行刑，再諭知易科罰金之折算
      標準。
三、按犯罪所得，屬於犯罪行為人者，沒收之，於全部或一部不
    能沒收，或不宜執行沒收時，追徵其價額，刑法第38條之1
    第1項前段、第3項分別定有明文。經查，被告於本案所侵占
    得款共新臺幣190萬0,640元，為其犯罪所得，且未合法發還
    告訴人大漢新台北社區管理委員會，應依刑法第38條之1第1
    項前段、第3項規定，宣告沒收，於全部或一部不能沒收或
    不宜執行沒收時，追徵其價額。
據上論斷，應依刑事訴訟法第273條之1第1項、第299條第1項前
段、第310條之2、第454條第2項（本案採判決精簡原則，僅引述
程序法條），判決如主文。
本案經檢察官蔡宜均、賴怡伶到庭執行職務。
中　　華　　民　　國　　111 　年　　8 　　月　　17　　日
                    刑事審查庭     法  官 　  高上茹
以上正本證明與原本無異。
如不服本判決應於收受判決後20日內向本院提出上訴書狀，並應
敘述具體理由。其未敘述上訴理由者，應於上訴期間屆滿後20日
內向本院補提理由書（均須按他造當事人之人數附繕本）「切勿
逕送上級法院」。
                                   書記官  　 涂頴君
中　　華　　民　　國　　111 　年　　8 　　月　　17　　日
附錄本判決論罪法條全文：
中華民國刑法第336 條
對於公務上或因公益所持有之物，犯前條第1 項之罪者，處1 年
以上7 年以下有期徒刑，得併科15萬元以下罰金。
對於業務上所持有之物，犯前條第1 項之罪者，處6 月以上5 年
以下有期徒刑，得併科9 萬元以下罰金。
前2 項之未遂犯罰之。
中華民國刑法第210條
偽造、變造私文書，足以生損害於公眾或他人者，處5年以下有
期徒刑。
中華民國刑法第216條
行使第210條至第215條之文書者，依偽造、變造文書或登載不實
事項或使登載不實事項之規定處斷。
附件：
臺灣桃園地方檢察署檢察官起訴書
                                     110年度偵字第2833號
　　被　　　告　李宥芯（原名李虹蓉）
                      　女　39歲（民國00年0月00日生）
　　　　　　　　　　　　住○○市○○區○○路0段000巷00號
　　　　　　　　　　　　國民身分證統一編號：Z000000000號
上列被告因侵占等案件，業經偵查終結，認應提起公訴，茲將犯
罪事實及證據並所犯法條分敘如下：
　　　　犯罪事實
一、李宥芯自民國108年11月至109年10月27日間，任職於豐達公
    寓大廈管理維護股份有限公司（下稱豐達公司），並經豐達
    公司派駐至位於桃園市○○區○○街000巷0號「大漢新台北社區
    」擔任總幹事乙職，負責保管社區帳戶存摺、收取社區管理
    費並繳存至社區帳戶及製作社區每月財務報表等業務，為從
    事業務之人。詎李宥芯意圖為自己不法之所有，分別為下列
    犯行：
（一）明知應將社區駐衛保全人員所轉交之社區住戶109年8月份
      管理費新臺幣（下同）共計34萬5,240元，於109年9月16
      日繳存至社區帳戶即第一商業銀行帳號第00000000000號
      帳戶（戶名：大漢新台北社區管理委員會，下稱第一銀行
      帳戶）內，竟基於業務侵占之犯意，利用職務之便，僅存
      入3萬4,600元，剩餘之31萬0,640元未如數繳存而侵占入
      己；後為掩飾犯行，另基於行使變造私文書之犯意，利用
      當時擔任大漢新台北社區管理委員會之主任委員許萬壹，
      因社區零用金不足，而委由李宥芯辦理解除第一銀行帳戶
      定存30萬元（因提前解約而收回利息653元，僅餘29萬9,3
      47元入帳）之機會，於解除定存並有29萬9,347元入第一
      銀行帳戶後，將第一銀行帳戶存摺內頁該筆存入29萬9,34
      7元之摘要欄位變造為「管理費」，並連同當月財務報表
      交予主任委員審核而行使之。
（二）明知未經同意解除社區帳戶即玉山商業銀行帳號第000000
      0000000號帳戶（下稱玉山銀行帳戶）之定存，竟仍基於
      業務侵占及行使偽造私文書之犯意，於109年9月26日下午
      2時17分許，以不詳方式，取得社區主任委員許萬壹、財
      務委員游俊峯、監察委員劉祥吉及大漢新台北社區管理委
      員會之印鑑章後，持印鑑章前往玉山商業銀行辦理解除玉
      山銀行帳戶之定存160萬元，而將上開印鑑章交予不知情
      之銀行承辦人員在銀行內部傳票上蓋用「許萬壹」、「游
      俊峯」、「劉祥吉」、「大漢新台北社區管理委員會」印
      文各1枚後，由銀行人員持該內部傳票完成解除定存手續
      而行使之，嗣李宥芯再於109年9月28日某時許，將其中15
      9萬元轉匯入李宥芯所申設之聯邦商業銀行健行分行帳號
      第000000000000號帳戶（下稱聯邦銀行帳戶）內，以此方
      式將該159萬元侵占入己。
二、案經桃園市政府警察局八德分局報告偵辦。
　　　　證據並所犯法條
一、證據清單
編號 證據名稱 待證事實 1 被告李宥芯於警詢及偵查中之自白 坦承有解除如犯罪事實一(一)所示之第一銀行定存款項30萬元後， 為了掩飾其侵占8月份管理費31萬0,640元之事實，而變造存摺內頁摘要欄為「管理費」之事實；並另擅自解除如犯罪事實一（二）所示玉山銀行帳戶定存160萬元，並將其中159萬元侵占入己，用以償還個人債務之事實。 2 證人即告訴人豐達公司副理梁城銘於警詢及偵查中之證述 ⑴證明被告自108年11月至109年10月27日間任職於豐達公司，並經公司派駐至大漢新台北社區擔任總幹事，負責社區文書處理、社區帳戶進出及社區維修等業務之事實。 ⑵證明被告收取社區管理費之流程，係各住戶交給社區保全，再由被告直接向保全收取，復由被告將管理費匯入第一銀行帳戶之事實。 ⑶證明大漢新台北社區每月應給付豐達公司之管理費，因有未入帳情形，而循線查獲上情之事實。 3 證人即告訴人許萬壹於偵查中之證述 ⑴證明證人許萬壹自109年8月起至110年8月間，在大漢新台北社區擔任主任委員之事實。 ⑵證明社區定存或解存，均需要主任委員、監察委員、財務委員所各自保管印鑑章之事實。 ⑶證明109年9月16日因大漢新台北社區零用金不夠開銷，證人許萬壹遂委由被告解除社區帳戶定存30萬元之事實。 ⑷證明證人許萬壹未曾同意被告解除社區定存160萬元，且財務委員游俊峯、監察委員劉祥吉對於解除社區定存160萬元乙事亦毫無印象之事實。 4 證人謝秀姍於警詢及偵查中之證述 ⑴證明證人謝秀姍自107年8月1日起至109年7月31日間，在大漢新台北社區擔任主任委員之事實。 ⑵證明其於109年10月29日下午2時許，經豐達公司告知被告所製作之帳務有問題，遂與豐達公司一同循線查悉上情之事實。 ⑶證明平時大漢新台北社區帳戶存摺係由被告保管，印鑑章有3個，分別由主任委員、監察委員、財務委員所保管，若總幹事欲提款，則須主任委員、監察委員、財務委員均蓋章之事實。 ⑷證明社區保全將管理費交予保全後，由總幹事存錢，並每個月作帳及做財報出來，被告會在本子上登記存幾筆管委會的錢，還有支出了多少費用，本子會讓證人謝秀姍看過，證人謝秀姍每月會審閱被告所製作之財務報表、社區帳戶銀行存摺（含定存）內頁，但事後查帳發現被告所交予之存摺內頁並非真實，且有109年8月間應存入之管理費款項實際未存入，且變造定存費用之存摺摘要為管理費之事實。 5 證人陳威郡於警詢中之證述 ⑴證明證人陳威郡自109年7月起在大漢新台北社區擔任保全之事實。 ⑵證明社區管理費係由住戶拿到警衛室交予當班保全，待管理費累積3萬元至5萬元，即會連絡被告收取，並應由被告存入社區帳戶內之事實。 6 證人蔡武田於警詢中之證述 ⑴證明證人蔡武田自99年1月起在大漢新台北社區擔任保全之事實。 ⑵證明社區管理費係由住戶拿到警衛室交予當班保全，待管理費累積一定數量後，即會交由被告收取，並應由被告存入社區帳戶內之事實。 7 豐達公司人事資料卡 證明被告在豐達公司任職之事實。 8 大漢新台北社區管理委員會109年8月份管理費收支統計表、大漢新台北社區109年8月份管理費[入帳]總表 證明大漢新台北社區109年8月份管理費為34萬5,240元之事實。 9 第一銀行帳戶存摺影本、第一商業銀行綜合存款（定存解約）轉帳傳票 證明第一銀行帳戶存摺影本於109年9月16日僅存入管理費3萬4,600元，另筆於同日存入29萬9,347元款項，實際為該帳戶解除定存30萬元並扣除利息653元後所匯入，然其存摺摘要遭塗改為「管理費」之事實。 10 玉山銀行內部傳票、玉山銀行帳戶交易明細、聯邦銀行帳戶存摺存款明細表 ⑴證明玉山銀行帳戶於109年9月26日遭解除定存160萬元，其玉山銀行內部傳票上並蓋有「許萬壹」、「游俊峯」、「大漢新台北社區管理委員會」印文各1枚之事實。 ⑵證明上揭160萬元解除定存後，於109年9月28日轉出159萬元至被告所申設之聯邦銀行帳戶內之事實。 
二、核被告就犯罪事實欄一、（一）所為，係犯刑法第336條第2
    項之業務侵占及同法第216條、第210條行使變造私文書等罪
    嫌；就犯罪事實欄一、（二）所為，係犯刑法第336條第2項
    之業務侵占及同法第216條、第210條行使偽造私文書等罪嫌
    。其變造、偽造私文書之低度行為，為行使變造、偽造私文
    書之高度行為所吸收，不另論罪。又被告利用不知情之玉山
    商業銀行承辦人員，在銀行內部傳票上蓋用「許萬壹」、「
    游俊峯」、「大漢新台北社區管理委員會」等印文各1枚，
    並持該內部傳票完成解除定存手續之行使偽造私文書行為，
    請論以間接正犯。再被告就犯罪事實欄一、㈠部分，所犯業
    務侵占、行使變造私文書2罪間，以及就犯罪事實欄一、㈡部
    分，所犯業務侵占、行使偽造私文書2罪間，均係以一行為
    同時觸犯2罪，為想像競合犯，請均依刑法第55條從一重之
    業務侵占罪處斷。另被告就上開所犯2次犯行，其犯意各別
    、行為互殊，請予分論併罰。被告所侵占上開31萬0,640元
    、159萬元，共計190萬0,640元款項，為其犯罪所得，請依
    刑法第38條之1第1項前段、第3項規定宣告沒收，於全部或
    一部不能沒收或不宜執行沒收時，追徵其價額；至玉山銀行內
    部傳票所蓋用之「許萬壹」、「游俊峯」、「大漢新台北社
    區管理委員會」等印文各1枚係屬真正，非被告所偽造，爰
    不另依刑法第219條聲請宣告沒收，併此敘明。
三、至告訴意旨尚認被告有於犯罪事實欄一、（一）所示時地，
    未經授權而擅自盜用印文偽造傳票以解除第一銀行帳戶，以
    及於犯罪事實欄一、（二）所示時地，於解除定存160萬元
    並轉匯159萬元至聯邦銀行帳戶後，所餘1萬元則係以現金方
    式提領等情，惟查，就犯罪事實欄一、（一）部分，經證人
    許萬壹到庭證稱：當時因為社區錢不夠用，才解這筆30萬元
    定存，社區開銷不夠，才會委託被告解定存等語，顯見該30
    萬元非被告所擅自解除，而係受證人許萬壹所委託等語，是
    此部分應係經授權始為之，要無偽造之犯行；另就犯罪事實
    欄一、（二）部分，細繹前揭玉山銀行帳戶交易明細，該帳
    戶於109年9月26日解除定存160萬元，並於當日扣除存單利
    息2,801元，嗣於109年9月28日轉出159萬元後，並無提領1
    萬元之紀錄，有該帳戶交易明細再卷可憑，是告訴意旨容有
    誤會，然此上開部分如成立犯罪，因與前揭起訴部分為裁判
    上一罪關係，應為起訴效力所及，爰不另為不起訴處分，併
    此敘明。
四、依刑事訴訟法第251條第1項提起公訴。
　　此　致
臺灣桃園地方法院
中　　華　　民　　國　 111　　年　　2 　　月　　25　　日
　　　　　　　　　　　　　　　檢　察　官  張家維
本件正本證明與原本無異
中　　華　　民　　國　 111　　年　　3 　　月　　10　　日
　　　　　　　　　　　　　　　書　記　官　朱婉庭
附錄本案所犯法條全文
中華民國刑法第336條
（公務公益侵占罪、業務侵占罪）
對於公務上或因公益所持有之物，犯前條第 1 項之罪者，處 1
年以上 7 年以下有期徒刑，得併科 5 千元以下罰金。
對於業務上所持有之物，犯前條第 1 項之罪者，處 6 月以上
5 年以下有期徒刑，得併科 3 千元以下罰金。
前二項之未遂犯罰之。
中華民國刑法第216條
（行使偽造變造或登載不實之文書罪）
行使第 210 條至第 215 條之文書者，依偽造、變造文書或登載
不實事項或使登載不實事項之規定處斷。
中華民國刑法第210條
（偽造變造私文書罪）
偽造、變造私文書，足以生損害於公眾或他人者，處 5 年以下
有期徒刑。